臺灣基隆地方法院刑事判決　　　　　　　100年度訴字第664號
公　訴　人　臺灣基隆地方法院檢察署檢察官
被　　　告　李振坤
上列被告因違反毒品危害防制條例案件，經檢察官提起公訴（
100 年度毒偵字第1713號），被告於準備程序進行中，就被訴事
實為有罪之陳述，經本院合議庭裁定由受命法官獨任進行簡式審
判程序，判決如下：
    主  文
李振坤施用第一級毒品，累犯，處有期徒刑捌月；又施用第二級
毒品，累犯，處有期徒刑肆月。應執行有期徒刑拾月。
    事  實
一、李振坤前因施用毒品案件，二度經觀察、勒戒後，均認無繼
    續施用毒品之傾向，各於民國87年10月20日、92年4 月16日
    釋放出所，並由本院、臺灣基隆地方法院檢察署檢察官分別
    於87年7 月17日、92年4 月14日，以87年度易字第232 號及
    91年度毒偵字第1170號、92年度毒偵字第166 號為免刑判決
    及不起訴處分確定。嗣因三犯施用毒品案件，由上開檢察署
    檢察官提起公訴，經本院以93年度訴字第47號判決判處有期
    徒刑8 月、6 月，應執行有期徒刑1 年確定（下稱甲案）；
    因妨害兵役治罪條例案件，由本院以93年度基簡字219 號判
    決判處有期徒刑2 月確定（下稱乙案）；因竊盜案件，經本
    院以93年度易字第68號判決判處有期徒刑2 月確定（下稱丙
    案），上開甲、乙、丙3 案所處之刑嗣經裁定合併應執行有
    期徒刑1 年5 月確定，並與另案所犯竊盜案件所處罪刑有期
    徒刑6 月接續執行，於94年9 月23日縮短刑期假釋出監，迨
    於94年11月27日保護管束期滿未經撤銷假釋，未執行之刑以
    已執行論而執行完畢；其後，因連續施用第一級毒品案件，
    由本院以94年度訴字第1090號判決判處有期徒刑7 月確定，
    95年11月10日縮刑期滿執行完畢（構成累犯）；復因施用第
    一級毒品案件，經本院以96年度訴字第185 號判決判處有期
    徒刑8 月確定，適逢中華民國九十六年罪犯減刑條例之公布
    施行，乃經裁定減為有期徒刑4 月確定，並於96年10月14日
    縮刑期滿執行完畢（構成累犯）。
二、詎李振坤仍未戒除毒癮，各基於施用第一級毒品海洛因及第
    二級毒品甲基安非他命之犯意，先於100 年6 月22日凌晨2
    時30分許，在基隆市○○路友人「阿新」房間內，以將第一
    級毒品海洛因摻水倒入針筒內，以注射身體靜脈血管之方式
    施用海洛因1 次；再於同日凌晨3 時許，將第二級毒品甲基
    安非他命置於玻璃球吸食器內燒烤產生煙霧而吸食之方式施
    用甲基安非他命1 次。嗣於同日下午2 時30分許，在基隆市
    ○○區○○路1 號前為警攔查，查悉為毒品列管人口，並經
    李振坤同意採尿送驗，結果呈嗎啡、可待因及安非他命、甲
    基安非他命陽性反應，而悉上情。
三、案經基隆市警察局第四分局報告臺灣基隆地方法院檢察署檢
    察官偵查起訴。
    理  由
一、本件被告所犯者非為死刑、無期徒刑、最輕本刑為3 年以上
    有期徒刑之罪或高等法院管轄第一審案件，其於準備程序進
    行中，先就被訴事實為有罪之陳述，經告知其簡式審判程序
    之旨，並聽取公訴人及被告之意見後，本院依刑事訴訟法第
    273 條之1 第1 項之規定，裁定由受命法官獨任進行簡式審
    判程序，且依同法第273 條之2 規定，簡式審判程序之證據
    調查，不受第159 條第1 項、第161 條之2 、第161 條之3
    、第163 條之1 及第164 條至第170 條規定之限制，合先敘
    明。
二、按觀察、勒戒或強制戒治執行完畢釋放後，5 年內再犯毒品
    危害防制條例第10條之罪者，檢察官或少年法院（地方法院
    少年法庭）應依法追訴或裁定交付審理，同條例第23條第 2
    項定有明文。次按92年7 月9 日修正公布、93年1 月9 日施
    行之毒品危害防制條例第20條、第23條將施用毒品之刑事處
    遇程序，區分為「初犯」及「5 年內再犯」、「5 年後再犯
    」；依其立法理由之說明：「初犯」，經觀察、勒戒或強制
    戒治後，應為不起訴處分或不付審理之裁定，經觀察、勒戒
    或強制戒治執行完畢釋放後，「5 年內再犯」者，因其再犯
    率甚高，原實施之觀察、勒戒及強制戒治既已無法收其實效
    ，爰依法追訴或裁定交付審理，至於經觀察、勒戒或強制戒
    治執行完畢釋放後，「5 年後再犯」者，前所實施之觀察、
    勒戒或強制戒治已足以遮斷其施用毒品之毒癮，為期自新及
    協助其斷除毒癮，仍適用「初犯」規定，先經觀察、勒戒或
    強制戒治之程序。從而依修正後之規定，僅限於「初犯」及
    「5 年後再犯」2 種情形，始應先經觀察、勒戒或強制戒治
    程序；倘被告於5 年內已再犯，經依法追訴處罰，縱其第 3
    次（或第3 次以上）再度施用毒品之時間，在初犯經觀察、
    勒戒或強制戒治執行完畢釋放5 年以後，已不合於「5 年後
    再犯」之規定，且因已於「5 年內再犯」，顯見其再犯率甚
    高，原實施觀察、勒戒或強制戒治，已無法收其實效，即應
    依該條例第10條處罰（最高法院95年5 月9 日95年度第7 次
    刑事庭會議決議及97年9 月9 日97年度第5 次刑事庭會議決
    議意旨參照）。查被告前因施用毒品案件，經2 度觀察勒戒
    後，各於87年10月20日、92年4 月16日執行完畢釋放出所，
    於5 年內復因施用毒品案件經起訴判處罪刑等情（詳如事實
    欄一、所載），有臺灣基隆地方法院檢察署刑案資料查註紀
    錄表及臺灣高等法院被告前案紀錄表在卷足稽，堪認被告之
    再犯率甚高，原實施之觀察、勒戒及強制戒治已無法收其實
    效，當無再施以觀察、勒戒及強制戒治之必要。揆諸首揭說
    明，本案被告施用毒品之犯行雖係在強制戒治執行完畢釋放
    之5 年後所為，仍不得依毒品危害防制條例第20條第3 項規
    定施以觀察、勒戒及強制戒治之處遇，而應由檢察官依法追
    訴，是本件起訴程序並無違誤。
三、上揭犯罪事實，業據被告於本院準備程序及審理時坦承不諱
    ，又經被告同意，為警查獲後所採集之尿液經送驗後，呈嗎
    啡、可待因、安非他命及甲基安非他命之陽性反應，此有基
    隆市警察局第四分局列管毒品人口尿液檢體採集送驗紀錄表
    （檢體編號：Ｚ000000000000 ）、台灣檢驗科技股份有限公
    司100 年7 月11日濫用藥物檢驗報告各1 份附卷可稽，且參
    之以酵素免疫分析或薄層定性分析等方式為初步篩檢者，檢
    驗結果雖有相當程度偽陽性之可能，然以氣（液）相層析、
    質譜分析之儀器為交叉確認者，檢驗結果出現偽陽性之機率
    則極低，因而具有公信力，核足為對涉嫌人不利之認定，故
    而，足認被告於本院所為任意性自白與犯罪事實相符，其施
    用第一級、第二級毒品之事證明確，被告犯行洵堪認定，應
    依法論科。
四、查海洛因、甲基安非他命分係毒品危害防制條例第2 條第2
    項第1 款、第2 款所定之第一級、第二級毒品。核被告李振
    坤所為，係犯毒品危害防制條例第10條第1 項、第2 項之施
    用第一級、第二級毒品罪。被告持有第一級毒品海洛因及第
    二級毒品甲基安非他命之低度行為，各應為施用第一級、第
    二級毒品之高度行為所吸收，不另論罪。被告先後所犯上開
    2 罪，犯意各別，行為互殊，應予分論併罰。再被告有事實
    欄一、所示論罪科刑執行完畢情形，有前開前案紀錄表1 份
    附卷足憑，其於前案執行完畢後5 年內，故意再犯本件有期
    徒刑以上之罪，均為累犯，各依刑法第47條第1 項加重其刑
    。爰審酌被告曾有施用毒品之前科仍不知戒除，惟犯罪後坦
    承犯行，且所犯之施用毒品犯行乃戕害自己身心健康，並未
    危及他人等一切情狀，分別量處如主文所示之刑，併定其應
    執行之刑。
據上論斷，應依刑事訴訟法第273 條之1 第1 項、第299 條第1
項前段，毒品危害防制條例第10條第1 項、第2 項，刑法第11條
前段、第47條第1 項、第51條第5 款，判決如主文。
本案經檢察官林明志到庭執行職務。
中    華    民    國  100    年    12    月    15    日
                  刑事第五庭法  官  周霙蘭
以上正本證明與原本無異。
如不服本判決應於收受送達後10日內向本院提出上訴書狀，並應
敘述具體理由；其未敘述上訴理由者，應於上訴期間屆滿後20日
內向本院補提理由書(均須按他造當事人之人數附繕本)「切勿逕
送上級法院」。
中    華    民    國   100    年    12    月    15    日
                            書記官  翁其良
論罪法條：
毒品危害防制條例第10條
施用第一級毒品者，處 6 月以上 5 年以下有期徒刑。
施用第二級毒品者，處 3 年以下有期徒刑。